【裁判字號】    90,上訴,898
【裁判日期】    901113
【裁判案由】    妨害自由等
【裁判全文】
臺灣高等法院臺南分院刑事判決          九十年度上訴字第八九八號  Ａ
      上  訴  人
      即自 訴 人  丙      ○.
      自訴代理人  乙  ○  ○
      被      告  甲  ○  ○
      上  訴  人
      即  被  告  丁  ○  ○
      共      同
      選任辯護人  莊  美  貴
右上訴人因妨害自由等案件，不服臺灣臺南地方法院八十九年度自字第四三五號中華
民國九十年五月二日第一審判決，提起上訴，本院判決如左：
      主      文
原判決關於丁○○偽造文書部分撤銷。
丁○○連續行使偽造私文書，足以生損害於他人，處有期徒刑月，如易科罰金，以
佰元折算壹日。
其他上訴駁回。
      事      實
座落台南縣仁德鄉○○路○段一七二號房屋甲○○（即丁○○之夫）原出租予第三人
孫顏龍充為保齡球館營業之用，八十九年五月二十五日孫顏龍因負債纍纍而將其在寶
安保齡球館之所有股份讓渡予丙○，一切股東權益並由丙○處理，嗣雙方因租金問題
發生糾紛，甲○○、丁○○夫妻認雙方間之租賃契約已經終止，丁○○竟於八十九年
十月十七日以「葉先生」（即丙○）名義書寫「暫停營業」之文書一紙張貼於該球
門前，要顧客與「葉先生」聯絡，經丙○撕去，丁○○復承前揭偽造私文書之概括犯
意，再於同月十八日另書寫同一內容之文書一紙張貼，足以生損害於葉析。案經丙○
向臺灣臺南地方法院提起自訴。
      理      由
甲、撤銷改判部分：（被告丁○○偽造文書部分）
一、訊據上訴人即被告丁○○，矢口否認有偽造文書犯行，辯稱：伊雖有以「葉先生
    」名義書寫「暫停營業」之文書一紙貼於球館前，惟伊係保齡球館之所有權人，
    自得予以張貼，無偽造文書可言云云。然查右開事實，業據自訴人丙○指訴纂詳
    ，並有被告偽造之上開文書影本二紙在卷可憑。縱然被告係保齡球館之所有權人
    ，對於私文書無權制作而制作，即難辭偽造文書之責，從而被告所辯，無非避就
    之詞，不足採信，犯行堪以認定。
二、核上訴人即被告丁○○偽造之「暫停營業」公告係意思表示通知之私文書，其所
    為係犯刑法第二百十條之偽造私文書罪，偽造後持以張貼公告，已達於行使程度
    ，偽造之低度行為吸收於行使之高度行為，應論以刑法第二百十六條之行使偽造
    私文書罪。其先後多次犯行，時間緊接，犯罪構成要件相同，顯係基於概括犯意
    反覆為之，為連續犯，依法以一罪論並加重其刑。
三、原審以被告丁○○罪證明確，予以論罪科刑，固非無見，惟查被告確有連續於八
    十九年十月十七日以「葉先生」（即丙○）名義書寫「暫停營業」之文書一紙張
    貼於該球門前，要顧客與「葉先生」聯絡，經丙○撕去，丁○○復承前揭偽造
    私文書之概括犯意，再於同月十八日另書寫同一內容之文書一紙張貼，足以生損
    害於丙○之犯行，則被告既是連續再犯，足證其並無「知所警惕」或無「再犯之
    虞」之情形。原審予以「宣告緩刑」，尚有未洽；自訴人上訴意旨，即以執此指
    摘原判決此部分不當，為有理由，應由本院予以撤銷改判，至被告上訴意旨否認
    偽造文書，則為無理由。爰審酌被告犯罪之動機、手段、目的、被害人所生之損
    害及犯罪後之態度等一切情狀，量處如主文第二項所示之刑。查被告所犯上開之
    罪，最重本刑為五年以下有期徒刑，被告行為後刑法第四十一條經修正並經總統
    於九十年一月十日公布施行，上開之罪係在刑法該修正條文得以易科罰金之列，
    應依刑法第二條第一項前段之規定，適用修正後刑法第四十一條第一項前段，而
    諭知有期徒刑易科罰金之折算標準。
乙、上訴駁回部分：（被告丁○○及甲○○妨害自由部分）
一、自訴意旨以：甲○○、丁○○夫婦，在未終止前揭房屋租賃契約前，於八十九年
    十月十七日凌晨將保齡球館之遙控鎖變換，使自訴人員工無法上班營業，球館鄭
    經理去電房東得知係由房東擅自更改，即向管區派出所報案，十月十八日股東陳
    先生去開門亦不得其門而入，當時甲○○在場，陳先生請求其開門亦是不肯，認
    林、蘇二人犯有刑法第三百零四條強制罪嫌。
二、訊據被告甲○○、丁○○，均矢口否認有上開犯行，辯稱：因原承租人孫顏龍將
    球交由自訴人經營，自訴人向伊等要求繼續承租該球館並承諾清償孫顏龍所積
    欠之租金。雙方約定契約內容除租金部分調降外，皆沿用原租賃契約。距自訴人
    未依約付清租金，而伊等亦發覺自訴人對租賃物未盡善良管理人之注意義務予以
    保管，在未經伊等同意之情況下，擅自將球道破壞改裝成撞球台、並損壞球道零
    件、機台等設備，又逕將部分租賃物以每月租金新台幣六千元轉租予第三人莊金
    龍經營檳榔攤，伊等認自訴人並無積租之意，遂於十月十六日當面告知自訴人依
    房屋租賃合約書第十二點規定終止租賃契約，收回租賃物，並於同月十七日凌晨
    將球館遙控鎖之電源關閉，伊等並無以強暴、脅迫之方法妨害自訴人行使權利之
    行為，況且甲○○係任職誠豐製材有限公司擔任總經理職務，根本無暇處理租約
    事宜，均係丁○○簽訂並由丁○○收受租金等，甲○○並未參與等語。
三、自訴意旨所述事實，固據自訴人丙○指訴在卷，縱令屬實，惟依自訴人之所述之
    事實，被告等並無對任何人為強暴或脅迫之事實。按刑法三百零四條之強制罪，
    須以強暴脅迫使人行無義務之事或妨害人行使權利，始克成立，而強暴脅迫之對
    象，實務上及學者通說，皆以對『人』直接或間接施強暴脅迫為限，對『物』不
    包括在內（最高法院二十二年上字第二○三七號判決參照）。經查被告係於八十
    九年十月十七日凌晨，將球館之遙控鎖變換時，自訴人並未在現場，則被告更換
    新鎖之際，被害人既不在場，無從對『人』實施強暴脅迫，亦極明顯。被更換新
    門鎖之後，縱認有妨害丙○行使權利（館內設備），然更換之際，既未直接或間
    接對人施強暴脅迫之手段，核與刑法第三百零四條第一項之構成要件不合。則被
    告等否認上開犯行云云，應可採信。此外復查無其他積極證據足證被告有何妨害
    自由犯行，應認不能證明被告犯罪。原審因此對被告二人就此部分為無罪之諭知
    ，經核認事用法，俱無不合，自訴人上訴意旨，仍執陳詞，指被告二人應成立刑
    法第三百零四條之強制罪，為無理由，應予駁回。
據上論斷，應依刑事訴訟法第三百六十九條第一項前段、第三百六十四條、第三百四
十三條、第二百九十九條第一項前段、第三百六十八條、刑法第五十六條、第二百十
六條、第二百十條、第二條第一項前段、第四十一條第一項前段，罰金罰鍰提高標準
條例第二條，判決如主文。
中    華    民    國      九十      年      十一      月      十三      日
                                  臺灣高等法院臺南分院刑事第六庭
                                      審判長法官  楊    明    章
                                            法官  顏    基    典
                                            法官  徐    宏    志
右正本證明與原本無異。
偽造文書部分如不服本判決，應於判決送達後十日內向本院提出上訴狀，其未敘述理
由者並應於提出上訴狀後十日內向本院補提理由書（應附繕本)。
餘不得上訴。
                                      法院書記官  李    梅    菊
中    華    民    國      九十      年      十一      月      十四      日
附錄：本判決論罪科刑法條：
中華民國刑法第二百一十條
 (偽造變造私文書罪)
偽造、變造私文書，足以生損害於公眾或他人者，處五年以下有期徒刑。


司法院資訊處製作；財團法人民間司法改革基金會備份。
